最高法院刑事判決　　　　　　　　九十六年度台上字第六八號
上　訴　人　台灣高等法院檢察署檢察官
被　　　告　甲○○
　　　　　　乙○○
上列上訴人因被告等違反毒品危害防制條例案件，不服台灣高等
法院中華民國九十五年十月十一日第二審更審判決（九十五年度
重上更(三)字第一五九號，起訴案號：台灣士林地方法院檢察署九
十一年度偵字第七七五九、八一八一、一一八八一號，九十一年
度毒偵字第一一九五號），提起上訴，本院判決如下：
　　主  文
上訴駁回。
    理  由
按刑事訴訟法第三百七十七條規定，上訴於第三審法院，非以判
決違背法令為理由，不得為之。是提起第三審上訴，應以原判決
違背法令為理由，係屬法定要件。如果上訴理由狀並未依據卷內
訴訟資料，具體指摘原判決不適用何種法則或如何適用不當，或
所指摘原判決違法情事，顯與法律規定得為第三審上訴理由之違
法情形，不相適合時，均應認其上訴為違背法律上之程式，予以
駁回。本件原判決以公訴意旨略稱：被告甲○○、乙○○基於共
同販賣第一級毒品海洛因牟利之概括犯意聯絡，於民國九十一年
四月間某日，由甲○○無償轉讓海洛因予陳儀菘施用一次，誘使
陳儀菘上癮後，即自同年六月間起至七月二十九日止，在台北市
北投區○○○路○段附近，以每小包新台幣（下同）一千元之價
格，連續售賣十次海洛因予陳儀菘施用，每次均由陳儀菘撥打甲
○○之0000000000號行動電話聯絡，再由甲○○或乙
○○將毒品送至上開處所交貨收錢。又甲○○另於同年七月中旬
某日，在台北市北投區○○○路○段九十五巷口，以每包（約零
點四公克）二千元之價格，售賣海洛因予黃慈生施用，由黃慈生
撥打甲○○之上開行動電話聯絡，甲○○即將毒品交予綽號「阿
年」之不詳姓名成年男子轉送黃慈生等情，因認被告等涉有毒品
危害防制條例第四條第一項販賣第一級毒品罪嫌。經審理結果，
認不能證明被告等犯罪，爰撤銷第一審關於甲○○販賣第一級毒
品及乙○○部分之科刑判決，改判諭知被告等無罪，已綜合卷內
訴訟資料，詳加審酌判斷，敘明何以無從形成被告等有罪心證之
理由，從形式上觀察，並無判決違背法令之情形存在。復查原判
決以第一審法院勘驗乙○○九十一年七月二十九日警詢筆錄之錄
影帶及錄音帶結果，錄影帶並無畫面，錄音帶則雜音極大，無法
辨聽其內容；原審更審中勘驗錄音帶，結果亦同，有勘驗筆錄可
稽。且經核上開警詢筆錄未經製作人簽名，與刑事訴訟法第三十
九條所定程式不符；觀其答詢內容，又有諸多製作人自行增填之
處，自無以擔保該筆錄之真實性及任意性。而勘驗乙○○九十一
年七月三十日偵查筆錄之錄音內容，比對九十一年七月二十九日
警詢筆錄之記載，顯示其於檢察官偵查中之陳述，係受警詢筆錄
之影響。又第一審法院勘驗黃慈生九十一年九月十日偵查中之錄
音，亦無法辨聽談話內容；黃慈生在警詢中所為之陳述與審判中
不符，但不能證明其警詢中之陳述具有較可信之特別情況，均不
得作為認定本件犯罪之證據，俱已於理由內論敘綦詳（見原判決
第四頁第二十七行至第六頁第二十五行、第七頁第十行至第九頁
第十三行、第十一頁第二十七行至第十二頁第十九行）。被告等
及其選任辯護人於原審準備程序及審判期日，對於上開供述欠缺
證據容許性，已迭加抗辯，公訴人未置一詞表示意見，亦未為任
何調查之聲請。乃於原審判決後，始漫言指摘原審未將錄音帶及
錄影帶送請鑑識機關協助了解其內容，未傳喚警詢筆錄製作人，
查明其製作筆錄之情形，亦未查明利誘、詐欺乙○○、黃慈生為
不實陳述之警員係何人等語，徒就判決內已明白論斷之事項，憑
己見任意爭執，不符第三審上訴之法定要件。再，遠傳電信股份
有限公司函送甲○○使用之0000000000號行動電話通
聯紀錄，僅有通聯時間及基地台，並無通話內容，無從證明甲○
○以該電話聯繫售買毒品，原判決亦已詳細調查說明（見原判決
第十二頁第二十八行至第十三頁第十行）。上訴意旨猶稱甲○○
與陳儀菘、黃慈生等人通聯頻繁，倘非聯絡買賣毒品，應命被告
等說明因何相互聯繫等語，不但違反不自證己罪原則，抑且錯置
檢察官應負之舉證責任，尤非第三審上訴之合法理由。又警方查
扣之電子秤及分裝袋等物，被告等否認係其所有，復無證據證明
與本件起訴之事實有何關聯，自不足為不利於被告等之證明，判
決內併加論敘明灼（見原判決第十三頁第十行至第十四行）。至
陳儀菘、陳文瑞在警詢中供稱扣案之電子秤及分裝袋等物，係甲
○○所有等語，陳儀菘在偵查中具結證稱曾先後十次向被告等購
買海洛因等語，原判決疏未說明何以不予採納，理由之論敘雖嫌
簡略，但尚不足以推翻原判決所為之論斷，而為不同之認定，即
顯然於判決無影響，不得據為第三審上訴之合法理由。上訴意旨
指摘之各節，均與法律規定得為第三審上訴理由之違法情形，不
相適合，其上訴為違背法律上之程式，應予駁回。
據上論結，應依刑事訴訟法第三百九十五條前段，判決如主文。
中　　華　　民　　國　九十六　年　　一　　月　　四　　日
                      最高法院刑事第二庭
                          審判長法官  紀　俊　乾
                                法官  黃　正　興
                                法官  陳　東　誥
                                法官  賴　忠　星
                                法官  林　勤　純
      本件正本證明與原本無異
                                      書  記  官
中　　華　　民　　國　九十六　年　　一　　月　　五　　日
                                                      Ｅ
